---
title: "Defunciones de pacientes con esquema de vacunación completo y efectivo"
date: '`r paste("Actualizado el", format(Sys.Date() - 1, "%d de %B del %Y"), "con datos de la SINAVE")`'
output:
  html_document:
    fig_retina: 1
    theme:
      bg: '#000000'
      fg: '#EEE8D5'
      primary: '#3F88C5'
    highlight: zenburn
    toc: yes
    toc_float:
      collapsed: no
      smooth_scroll: yes
  word_document:
    toc: yes
  pdf_document:
    toc: yes
editor_options: 
  chunk_output_type: inline
---

```{r setup, include=FALSE}
knitr::opts_chunk$set(
	echo = TRUE,
	fig.height = 5,
	fig.width = 8,
	message = FALSE,
	warning = FALSE,
	cache = FALSE,
	dpi = 500
)
knitr::knit("Create_parquet.Rmd")

library(tidyverse)
library(thematic)
library(bslib)
library(showtext)
library(extrafont)
library(ggrepel)
library(Rfast)

thematic_rmd()
# font_add_google("Barlow", "Barlow regular", regular.wt = 500, bold.wt = 900)
font_add("Barlow black", regular = "C:/Windows/Fonts/Barlow-Black.ttf")
font_add("Barlow light", regular = "C:/Windows/Fonts/Barlow-light.ttf")

round_preserve_sum = function(x, digits = 0) {
  up = 10 ^ digits
  x = x * up
  y = floor(x)
  indices = tail(order(x - y), round(sum(x)) - sum(y))
  y[indices] =  y[indices] + 1
  y / up
}

```

```{css echo = FALSE}
body {
  text-align: justify;
}

h1 {
  font-family: Barlow Black;
}

h3 {
  font-family: Barlow Black;
}

* {
 font-family: Barlow;
}
```

```{r echo = FALSE, message=FALSE}
sinave = arrow::read_parquet("../Data/BASE YUC 19 SEPT.parquet", encoding = "UTF-8", stringsAsFactors = FALSE)
colnames(sinave) = c("ORIGEN", colnames(sinave[,-1]))

sinave_vacunados = sinave %>%
  filter(CLASCOVID19 %in% c("CONF LAB", "CONF ANT", "CONF ASO", "CONF DIC")) %>%
  mutate(
    across(contains("FE"), ~ as.Date(.x, format = "%d/%m/%Y")), 
    VAC_EFEC = ifelse(FEC_VAC_COV + 28 < FECINISI, "SI", "NO"),
    EVOLUCI = case_when(
      EVOLUCI %in% c("CASO NO GRAVE", "EN TRATAMIENTO", "SEGUIMIENTO DOMICILIARIO", "ALTA - TRASLADO", "SEGUIMIENTO TERMINADO") ~ "Casos NO Graves",
      EVOLUCI %in% c("ALTA - MEJORIA", "SEGUIMIENTO TERMINADO", "ALTA - CURACION", "ALTA - VOLUNTARIA") ~ "Altas por mejoría",
      EVOLUCI %in% c("CASO GRAVE -", "CASO GRAVE - TRASLADO") ~ "Casos Graves",
      EVOLUCI %in% "DEFUNCION" ~ "Defunción",
      TRUE ~ EVOLUCI
      )
    ) %>%
  filter(
    VAC_EFEC == "SI", 
    VACUNA_COV == "COMPLETA"
    ) %>%
  mutate(
    DIAS_EFEC = FEGRESO - (FEC_VAC_COV + 28)
  ) %>%
  drop_na(FEGRESO) %>%
  mutate(
    EVOLUCI = ifelse(EVOLUCI != "Defunción", "Mejoría", EVOLUCI)
  )

fallecidos = sinave_vacunados %>%
  count(EVOLUCI) %>%
  mutate(
    Porcentaje = round(100 * prop.table(n))
  )
```

# Análisis descriptivo

Con respecto a la base de datos de la SINAVE, al día de hoy se registran `r nrow(sinave_vacunados)` casos positivos a COVID-19 de pacientes que contaban con un esquema de vacunación completo y a su vez efectivo. De estos, `r fallecidos %>% filter(EVOLUCI == "Defunción") %>% pull(n)` fallecieron, lo que representa el `r fallecidos %>% filter(EVOLUCI == "Defunción") %>% pull(Porcentaje)`% de los casos.

### Edad

El rango de edad de las defunciones es de `r sinave_vacunados %>% filter(EVOLUCI == "Defunción") %>% pull(EDAD) %>% min()` a `r sinave_vacunados %>% filter(EVOLUCI == "Defunción") %>% pull(EDAD) %>% max()` años. Por otro lado, la edad promedio de los `r fallecidos %>% filter(EVOLUCI == "Defunción") %>% pull(n)` pacientes que fallecieron es de `r sinave_vacunados %>% filter(EVOLUCI == "Defunción") %>% pull(EDAD) %>% mean() %>% round()` años.

```{r echo = FALSE}
tipacien = sinave_vacunados %>%
  filter(EVOLUCI == "Defunción") %>%
  count(TIPACIEN) %>%
  mutate(
    Porcentaje = round(100 * prop.table(n))
  )
```

### Tipo de paciente

De los pacientes que fallecieron, el `r tipacien %>% filter(TIPACIEN == "HOSPITALIZADO") %>% pull(Porcentaje)`% requirieron de hospitalización.

```{r echo = FALSE}
laboratorios = sinave_vacunados %>%
  filter(EVOLUCI == "Defunción") %>%
  count(TIPO_VAC_COV) %>%
  mutate(
    Porcentaje = round(100 * prop.table(n)),
  )

max_laboratorio = laboratorios[which(laboratorios$Porcentaje == max(laboratorios$Porcentaje)),]
segundo_laboratorio = laboratorios[which(laboratorios$Porcentaje == nth(laboratorios$Porcentaje, 2, descending = T)),]
desconocido_laboratorio = laboratorios[which(laboratorios$TIPO_VAC_COV == "Se desconoce"),]
```

### Laboratorio de la vacuna

En cuanto a la vacuna con la que contaban los pacientes que fallecieron, el mayor porcentaje de aplicación en estos es la del laboratorio de `r max_laboratorio %>% pull(TIPO_VAC_COV)` con el `r max_laboratorio %>% pull(Porcentaje)`% de los casos. Seguida por el laboratorio `r segundo_laboratorio %>% pull(TIPO_VAC_COV)` con un `r segundo_laboratorio %>% pull(Porcentaje)`%. Se desconoce el laboratorio al que pertenece la vacuna del `r desconocido_laboratorio %>% pull(Porcentaje)`%.

```{r echo = FALSE, dpi = 500, fig.showtext = TRUE, fig.height=4, fig.width=10}
sinave_vacunados %>%
  group_by(EVOLUCI, TIPO_VAC_COV) %>%
  summarise(
    n = n()
  ) %>%
  mutate(
    Porcentaje_2 = prop.table(n),
    Porcentaje = paste0(round(100 * prop.table(n)),"%"),
    csum = rev(cumsum(rev(Porcentaje_2))), 
    pos = Porcentaje_2/2 + lead(csum, 1),
    pos = if_else(is.na(pos), Porcentaje_2/2, pos)
  ) %>%
  ggplot(aes(x = "", y = Porcentaje_2, fill = TIPO_VAC_COV)) +
  geom_bar(stat = "identity", width = 1, color = "white") +
  geom_label_repel(aes(y = pos, label = Porcentaje, family = "Barlow black"),
                   size = 7, nudge_x = 1, show.legend = FALSE, label.size = NA, color = "white") +
  coord_polar("y") +
  guides(fill = guide_legend(title = "Laboratorio",
                             title.theme = element_text(family = "Barlow black", color = "white", size = 20),
                             label.theme = element_text(family = "Barlow regular", color = "white", size = 14))) +
  theme(
    panel.grid = element_blank(),
    axis.text = element_blank(),
    axis.title = element_blank(),
    axis.ticks = element_blank(),
    panel.background = element_blank(),
    strip.text = element_text(family = "Barlow regular", size = 14)
    ) +
  facet_wrap(~ EVOLUCI)
```

### Comorbilidades

```{r echo = FALSE}
num_comorbilidades = sinave_vacunados %>%
  select(EVOLUCI, DIABETES:TABAQUIS) %>%
  transmute(
    Comorbilidades = apply(., MARGIN = 1, FUN = function(x) {
      length(which(x == "SI"))
    }),
    EVOLUCI
  ) %>%
  mutate(
    Comorbilidades_factor = case_when(
      Comorbilidades == 0 ~ "0",
      Comorbilidades == 1 ~ "1",
      between(Comorbilidades, 2, 3) ~ "2-3",
      Comorbilidades > 3 ~ "4+"
    )
  ) %>%
  group_by(EVOLUCI, Comorbilidades_factor) %>%
  summarise(n = n()) %>%
  mutate(
    Porcentaje = round_preserve_sum(100 * prop.table(n))
  )
```

En el siguiente gráfico se puede apreciar el número de condiciones preexistentes o comorbilidades que presentaban en general los pacientes que fallecieron. El `r num_comorbilidades %>% filter(EVOLUCI == "Defunción", Comorbilidades_factor == 0) %>% pull(Porcentaje)`% no padece de alguna comorbilidad; `r num_comorbilidades %>% filter(EVOLUCI == "Defunción", Comorbilidades_factor %in% c("1", "2-3")) %>% pull(Porcentaje) %>% sum()`% padece entre 1 y 3 comorbilidades y `r num_comorbilidades %>% filter(EVOLUCI == "Defunción", Comorbilidades_factor == "4+") %>% pull(Porcentaje)`% padece 4 o más.

```{r echo = FALSE, dpi = 500, fig.showtext = TRUE}
num_comorbilidades %>%
  ggplot(aes(x = EVOLUCI, y = Porcentaje/100, fill = fct_rev(Comorbilidades_factor), label = paste0(Porcentaje, "%"))) +
  geom_bar(position = "stack", stat = "identity", width = 0.6) +
  scale_y_continuous(labels = scales::percent) +
  geom_label(aes(family = "Barlow black"), size = 6, 
             position = position_stack(vjust = 0.5), 
             show.legend = FALSE,
             label.size = NA,
             color = "white") +
  guides(fill = guide_legend(title = "Número de \ncomorbilidades", 
                             title.theme = element_text(family = "Barlow black", color = "white", size = 20),
                             label.theme = element_text(family = "Barlow regular", color = "white", size = 14))) +
  theme(
    text = element_text(family = "Barlow regular"),
    axis.title = element_blank(),
    axis.ticks = element_blank(),
    axis.text = element_blank(),
    axis.text.x = element_text(family = "Barlow light", color = "white", size = 16),
    panel.grid = element_blank(),
    panel.background = element_blank()
    )
```

```{r echo = FALSE}
comorbilidades = sinave_vacunados %>%
  filter(EVOLUCI == "Defunción") %>%
  select(DIABETES:TABAQUIS) %>%
  pivot_longer(DIABETES:TABAQUIS, names_to = "COMORBILIDAD", values_to = "RESULTADO") %>%
  mutate_if(is.character, factor) %>%
  group_by(COMORBILIDAD, RESULTADO, .drop = FALSE) %>%
  summarise(
    n = n()
  ) %>%
  mutate(
    Porcentaje = round(100 * prop.table(n))
  ) %>%
  filter(RESULTADO == "SI") %>%
  arrange(desc(Porcentaje))
```

Las tres principales comorbilidades de las que padecían estos pacientes eran `r comorbilidades[1, "COMORBILIDAD"]`, `r comorbilidades[2, "COMORBILIDAD"]` y `r comorbilidades[3, "COMORBILIDAD"]`, con una incidencia del `r comorbilidades[1, "Porcentaje"]`%, `r comorbilidades[2, "Porcentaje"]`% y `r comorbilidades[3, "Porcentaje"]`% respectivamente.

```{r echo = FALSE, dpi = 500, fig.showtext = TRUE}
sinave_vacunados %>%
  filter(EVOLUCI == "Defunción") %>%
  select(DIABETES:TABAQUIS) %>%
  pivot_longer(DIABETES:TABAQUIS, names_to = "COMORBILIDAD", values_to = "RESULTADO") %>%
  mutate_if(is.character, factor) %>%
  group_by(COMORBILIDAD, RESULTADO) %>%
  summarise(
    n = n()
  ) %>% 
  mutate(
    Porcentaje = round_preserve_sum(100 * prop.table(n)) 
    ) %>%
  ggplot(aes(x = "", y = Porcentaje/100 , fill = RESULTADO, color = RESULTADO, label = paste0(Porcentaje, "%"))) +
  geom_bar(position = "fill", stat = "identity") +
  geom_label(aes(x = "", family = "Barlow black"), size = 5, 
           position = position_stack(vjust = 0.5), 
           show.legend = FALSE,
           label.size = NA,
           color = "white") +
  facet_wrap(~ COMORBILIDAD) +
  labs(y = NULL, fill = NULL, color = NULL) +
  scale_y_continuous(labels = scales::percent) +
  guides(fill = guide_legend(title = "¿Padece la \ncomorbilidad?",
                             title.theme = element_text(family = "Barlow black", color = "white", size = 20),
                             label.theme = element_text(family = "Barlow regular", color = "white", size = 14)
                             ), color = "none") +
  theme(
    text = element_text(family = "Barlow regular"),
    axis.title = element_blank(),
    axis.ticks = element_blank(),
    panel.background = element_blank()
    )
```
